【裁判字號】    89,判,1663
【裁判日期】    890525
【裁判案由】    虛報進口貨物
【裁判全文】
行  政  法  院  判  決                          八十九年度判字第一六六三號
    原      告  金洋有限公司        住高雄市前金區○○○街六十六巷十之二號
    代  表  人  甲○○        .
    被      告  財政部高雄關稅局
右當事人間因虛報進口貨物事件，原告不服財政部中華民國八十七年十二月三十日台
財訴第000000000號再訴願決定，提起行政訴訟。本院判決如左
︰
    主  文
原告之訴駁回。
    事  實
緣原告於民國（以下同）八十四年五月三日委由太洋報關有限公司向被告報運自丹麥
進口丹麥產製冰櫃乙批（進口報單第ＢＥ＼八四＼Ｘ八四八＼○○二八號），原申報
完稅價格計新台幣（以下同）五九二、二九二元，經被告先放後核方式放行。嗣據財
政部關稅總局驗估處查證結果：本案來貨報關時所繳驗之發票金額CFR DEM 247.00\U
NT與系案開狀銀行之進口開狀結匯證實書與存檔發票所載金額CFR DEM 537.00\UNT不
符，原告顯有虛報貨物價值、繳驗不實發票，逃漏進口稅款之情事。案經被告依查價
結果，改估系案貨物完稅價格為一、二八四、五八○元，並依據海關緝私條例第三十
七條第一項及同條例第四十四條規定，科處原告所漏稅額二倍之罰鍰計一○三、八四
四元，及追徵其所漏進口稅款五五、七二九元。原告不服，聲明異議，惟因未按規定
繳納異議保證金或提供同額擔保，該局遂為異議不予受理之通知，復循序訴經財政部
八十七年三月二十日台財訴000000000號再訴願決定，將再訴願決定及原處
分均撤銷，責由被告另為適法之處分。案經被告重核結果，改按實體審理，認原告異
議無理由，予以駁回，訴願決定亦遞予維持，原告乃向財政部提起再訴願，亦遭決定
駁回，遂提起行政訴訟。茲摘兩造訴辯意旨如下：
原告起訴意旨略謂︰一、原告並非繳驗及偽造系案發票之行為人，自非應受行政處罰
之對象。(一)進口報單繁雜難填，非專業人員莫辯，故原告過去進口報關事宜，全委由
太洋報關有限公司代辦，向未由原告自行處理，被告有案可稽。(二)本案進口報關，由
原告在報關委託書蓋章，授權太洋報關有限公司代理報關。一切進口報單，全由該公
司作成並送被告報關，原告未曾過目，（亦看不懂其內容）此請詳閱該報單即明。(三)
事實上原告交由太洋報關有限公司辦理報關之INVOICE 如卷附正本，迨至八十五年十
一月間，經由台北關稅總局驗估通知原告發現有低報價值之疑，原告始知報關公司現
弄花樣，但往該報關公司質詢時，竟置之不理。原告向來安分守法，乃將上述發票正
本提供驗估處陳貴堂先生審核驗估，足證原告絕無低報進口貨價之故意。(四)關於本案
報關，太洋報關有限公司向原告收費數為八五、八四八元，與應納關稅相當，原告未
予詳察，現一一詳閱始發現其中分散記載之費用多不實在，故原告未發覺其低報關稅
，此有財政部高雄關稅局八十六年六月十二日（）高普出字第一三三八號函影本乙
份可證。(五)太洋報關有限公司（負責人：吳蔡淑娥）於八十五年八月五日代理金洋報
關有限公司進口冰櫃乙批（報單號碼：ＢＣ＼八五＼Ｖ六七七＼○○三五）經查，該
批貨物係以Ｃ２方式通關，屬應審免驗貨物，無須支付驗貨車資，聯檢處車資及驗貨
工資，惟太洋報關有限公司竟於交付金洋有限公司之收費明細表（NO.00000000） 中
列有上述費用項目(六)太洋報關有限公司利用其代理原告金洋有限公司辦理貨物進口報
關手續之機會，及專業之手法，偽（變）造發票，向被告虛報交易價格，藉以逃漏進
口稅法，再將所漏稅款虛（浮）列在該公司之收費明細表，並持向原告收取費用（含
進口稅款），以此移花接木，偷天換日之手法，遂其中飽稅款以入其私囊之目的，原
告一直被蒙在鼓裡，直迄本案發生，原告遭本案移送裁罰，成為太洋報關有限公司上
下其手之代罪羔羊後，始才發覺上情。(七)至於該報關公司附於進口報單之INVOICE 如
何變造，原告不得而知。其中蓋有原告及負責人兩顆印章，經查係該報關公司對原告
會計蔡雅玲小姐騙稱報關書類需用印章，由蔡小姐交該公司蓋用，當時蔡小姐忙於業
務未發現發票影本不實。(八)再者若原告有意低報漏稅之，理應當於提供銀行之發票IN
VOICE 即行變造，始能形成一體。然原告自始即交付真實發票INVOICE 予銀行辦理有
關事宜，絕無非份之企圖，足以證明。(九)以上各節全屬實情，敬請一一詳查，必可水
落石出，還原告清白。本案刑事責任誰屬現由被告移送司法機關偵審中，經原告詳述
案情原委後，承辦檢察官必將追查真正繳驗偽造不實發票之行為人，原告並無職責牽
涉在內，信在期內經司法調查還予清白。二、原決定復以原告以進口貿易為業對於報
關人之選任及其業務執行之監督應盡相當之注意義務，以避免違反法令規定矧原告目
前涉繳驗偽造發票逃漏稅款案另有多起，辯稱係報關人所為且不知情，顯係卸責飾詞
。殊不足採信，亦顯見其對於報關人之選任及業務之執行疏於注意監督，縱非故意亦
屬重大過失，揆諸大法官會議釋字第二七五號解釋意旨，宜應予以論處云云。惟查：
太洋報關有限公司為依公司法規定，經政府主管機核准設立登記之法人，而原告之所
以選任其為報關代理人無非信賴政府機關之審查監督功能，其選任行為應無過失，自
應受保護，又報關行之業務乃屬專業，非一般黎民百姓所能預加察注，是原告於不知
情下，對於報關人之蓄意不法行為，實難加以注意，復無從注意，惟原決定不察，率
將行政機關監督人不力之責任一概推卸予原告，並爰引大法官會議二七五號解釋，錯
解其意旨，作為原告應受處分之有責條件之認定，自有違誤，尚難昭折服。三、綜上
所陳，原處分及決定均未查明事實，顯有疏失自難令人甘服，爰祈鈞院詳予審酌，俯
賜判決撤銷再訴願決定、訴願決定及原處分，用符法制而保原告之合法權益等語。
被告答辯意旨略謂︰一、依據貴院八十八年一月二十八日八八院曜審一股八八訴○○
二二七字第○一六七七號函辦理。二、本案事實及處分理由，請詳見被告中興字第
○八二八號處分書、關緝字第八七一六○三一一號通知書、高辯興字第八七一○二一
五三號答辯書、財政部關稅總局台關訴乙字第八七○三六一號訴願決定書及財政部台
財訴第000000000號再訴願決定書。三、謹就原告行政訴訟起訴狀（以下簡
稱起訴狀）所提理由，依法答辯如次：（一）按「報運貨物進口而有繳驗偽造、變造
或不實之發票或憑證者，得視情節輕重，處以所漏進口稅額二倍至五倍之罰鍰。」、
「有違本反本條例情事者，除依本條例有關規定處罰外，仍應追徵其所漏或沖退之稅
款。」分別為海關緝私條例第三十七條第一項及第四十四條所明定。本案原告報運進
口冰櫃，而有繳驗偽造發票，虛報進口貨物價值，偷漏進口稅之違法行為，被告依照
上開法條規定，追徵所漏稅款新台幣（下同）五五、七二九元及科處所漏進口稅額二
倍之罰鍰計一○三、八四四元，於法洵無不合。（二）起訴理由狀一(一)、(二)辯稱：「
進口報單繁雜難填．．．全委由太洋報關有限公司代辦．．．」、「本案進口報關．
．．全由該公司作成並送被告機關，原告公司未曾過目．．．」等各節，查依關稅總
局驗估處八十六年五月二十二日總驗緝三(二)字第八六一○一○一號函，原告報關時所
繳驗之發票（INVOICE） 與該處函送開狀銀行查復之信用狀及存檔發票所載之金額不
符，原告顯有繳驗偽造發票，虛報進口貨物價值，偷漏進口稅之行為。又依進口貨物
通關實務，報關公司受進口商之委任，依進口商提供之發票、裝箱單等進口必備文件
內容制作進口報單，其對於進口貨物名稱、價值．．．等之記載，應悉以進口商提供
之進口文件資料為依據。本案報關時所檢附之報關文件發票、貨價申報書等均蓋有原
告公司及負責人之大、小章兩枚，發票上並載明「茲謹證明上事項及數目均係確實無
訛」「發票如有偽造，原告即應負繳驗偽造發票、虛報貨價偷漏稅款之罰責。訴狀理
由辯稱：「全由該公司（指報關行）作成並送被告機關報關，原告未曾過目．．．」
，顯屬事後卸責之詞，核不足採。（三）起訴理由狀一(三)辯稱：「事實上．．．報關
之INVOICE 如卷附正本，迨至．．．經由台北關稅總局驗估處通知．．．始知報關公
司玩弄花樣．．．本公司向來安分守法，乃將上述發票正本提供驗估處陳貴堂先生審
核驗估，足證本公司絕無低報進口貨價之故意。」乙節，查本案原告已自承報關時所
檢附之發票係屬偽造，雖辯稱並非繳驗及偽造系案發票之行為人，且自始並不知情云
云，然如係「報關公司玩弄花樣」，原告何以同意於發票及貨價申報書上簽章，並由
受委任之報關公司向被告提出報關，且前後涉案達四十三筆，訴狀理由稱：「．．．
報關公司玩弄花樣．．．」，核不足採。又原告聲稱於關稅總局人員陳貴堂查該時即
主動將發票正本提審核乙節縱屬實情，惟經核並不符合本案進行調查前之主動陳報，
並無財政部八十四年五月二十三日台財關第八四○二一一七三八號函釋示違章人主動
陳報得免罰規定之適用，自不能因而卸免罰責。（四）起訴理由一(四)、(五)、(六)、(七)辯
稱：「．．．太洋報關有限公司向本公司收費總數為八五、八四八元，與應納關稅相
當．．．」、「．．．於八十五年．．．代理金洋有限公司冰櫃乙批（報單號碼：Ｂ
Ｃ  ＼八五＼Ｖ六七七＼○○三五）．．．屬應審免驗貨物，無須支付驗貨車資．．
．，收費明細表中列有上述費用項目」、「太洋報關有限公司．．．偽（變）造發票
．．．再將所漏稅款虛（浮）列在該公司之收費明細表．．．移花接木，偷天換日．
．．」、「．．．INVOICE 如何變造，本公司不得而知．．．報關公司對本公司會計
蔡雅玲騙稱報關書項類需用印章．．．當時蔡小姐忙於業務未發現發票影本不實。」
等各節，查按一般會計收支實務，除了總帳之外，尚應列明細分類帳，並詳列各項費
用支出，由公司會計人員逐一審核，始作為支出憑證。又依進口貨物通關實務，海關
核發之進口貨物各項稅款繳納證，併列印有各項稅款名稱及金額，納稅義務人持憑向
代收稅款銀行繳納後，其收據聯均應交由納稅義務人收執，作為納稅憑證。本案應納
稅款計為一○三、四○七元，與報關行之收費總數並不相當，原告何以未發現實際繳
納稅款金額與應納稅款不合，並向被告主動陳報。又查公司及負責人之大、小章為公
司之印信，其蓋用理當極為審慎，原告訴稱，當時公司蔡小姐忙於業務未發現發票影
本不實，被騙於報關書類用印，核與一般常理有違，何況原告以相同手法涉及繳驗偽
造發票逃漏稅款案件計有四十多起，其辯稱係報關人所為且不知情，顯係卸責之詞，
殊不足採。（五）起訴狀理由一(八)、(九)辯稱：「再者若本公司有意低報漏稅之，理應
當於提供銀行之預估發票即行變造，始能形成一體，．．．自始即交付真實預估發票
．．．」、「．．．本案刑事責任誰屬．．．承辦檢察官必將追查．．．信在期內經
司法調查還予清白」等各節，查信用狀乃外匯銀行進口商之委託而開發之一種付款保
證文件，而開狀銀行之存檔發票係由國外供應商直接提供，原告辯稱：「．．．若．
．．有意低報．．．理應當於提供銀行之預估發票即行變造，始能形成一體．．．」
乙節，核與國際貿易實務不符，核不足採。又行政罰與刑罰性質不同，構成要件有別
，海關緝私條例之處分對象為進口貨物之報運人，報運人報運貨物進口，如涉有違法
虛報情事且有過失，即應受罰，又海關緝私條例第三十七條所保護之法益要係要求納
稅義務人（報運人）誠實申報，以維護正常之貿易行為。本案原告既為報運進口之納
稅義務人，且經查明有繳驗偽造發票及未依規定申報等違法事證，即已構成海關緝私
條例第三十七條第一項之處分要件，自應依該條例論處。（六）起訴理由二辯稱：「
．．．再訴願人之所以選任其為報關代理人，無非信賴政府機關之審查監督功能，其
選任行為應無過失，自應受保護．．．是原告於不知情下．．．實難加以注意，復無
從注意．．．」乙節，查誠實申報係每一納稅義務人應盡之義務，原告以進口貿易為
業，對於報關人之選任及其業務執行之監督，應盡相當之注意義務，以避免違反法令
規定。矧原告以相同手法涉及繳驗偽造發票逃漏稅款案件四十多筆，其辯稱係報關人
所為，且不知情，顯係事後卸責飾詞，殊不足採，又其對於報關人之選任及業務之執
行疏於注意監督，顯有過失，揆諸司法院大法官會議釋字第二七五號解釋意旨，即應
法論處，與政府主管機關之審查監督功能無涉。四、綜上論結，本案原告行政訴訟起
訴狀所提理由均無足採，原告之訴擬請予以駁回等語。
    理  由
按「報運貨物進口而有左列情事之一者，得視情節輕重，處以所漏進口稅額二倍至五
倍之罰鍰，或沒入或併沒入其貨物：一、．．．三、繳驗偽造、變造或不實之發票或
憑證。」「有違反本條例情事者，除依本條例有關規定處罰外，仍應追徵其所漏或沖
退之稅款。」分別為海關緝私條例第三十七條第一項第三款、第四十四條前段所明定
。本件於八十四年五月三日委由太洋報關有限公司向被告報運自丹麥進口丹麥產製冰
櫃乙批，原申報完稅價格五九二、二九二元，經被告以先放後核方式放行。嗣據財政
部關稅總局驗估處查證結果：本案來貨報關時所繳驗之發票金額CFR DEM 247.00\UNT
與系案開狀銀行之進口開狀結匯證實書與存檔發票所載金額CFR DEM 537.00\UNT不符
，此有財政部關稅總局驗估處八十六年五月二十二日總驗緝三(二)字第八六一○一○一
號函附原處分機關卷可稽，是原告顯有虛報貨物價值，繳驗不實發票，偷漏關稅之違
法行為，事證明確；被告因而科處原告所漏進口稅額二倍之罰鍰一○三、八四四元，
並追徵所漏稅款五五、七二九元，與上揭規定並無不合。原告起訴意旨詳如事實欄，
其要點略稱本件進口貨物之報關全係太洋報關行代辦，原告未曾過目，該報關行向原
告收費總數為八五、八四八元，與應納關稅相當。又原告於知悉報關行玩弄花樣後，
已將發票正本提供關稅總局驗估處關員驗估，足證原告並無低報之故意云云。然查：
(一)依進口貨物通關實務，報關公司受進口商之委任，依進口商提供之發票、裝箱單等
進口必備文件內容制作進口報單，其對於進口貨物名稱、價值．．．等之記載，應悉
以進口商提供之進口文件資料為依據。本案報關時所檢附之報關文件發票、貨價申報
書等均蓋有原告公司及負責人之大、小章兩枚，發票上並載明「茲謹證明上項項及數
目均係確實無訛」「發票內容絕無偽造、變造或其他虛偽不法情事，否則依法接受處
罰。」字樣，因此發票如有偽造，原告即應負繳驗偽造發票、虛報貨價偷漏稅款之罰
責。(二)本案原告對報關時所檢附之發票係屬偽造之事實不否認，惟辯稱並非繳驗及偽
造系案發票之行為人，且自始並不知情云云。然衡之常情，如係「報關公司玩弄花樣
」，原告何以同意於發票及貨價申報書上簽章，並由受委任之報關公司向被告機關提
出報關，且前後涉案達四十三筆，原告訴狀理由辯稱：「．．．報關公司玩弄花樣．
．．」，與事實不符，核不足採。又原告聲稱於財政部關稅總局驗估處人員陳貴堂查
核時即主動將發票正本提供審核乙節縱屬實情，惟經核並不符合本案進行調查前之主
動陳報，並無財政部八十四年五月二十三日台財關第八四○二一一七三八號函釋示違
章人主動陳報得免罰規定之適用，自不能因而卸免罰責。(三)按一般會計收支實務，除
了總帳之外，尚應列明細分類帳，並詳列各項費用支出，由公司會計人員逐一審核，
始作為支出憑證。又依進口貨物通關實務，海關核發之進口貨物各項稅款繳納證，併
列印有各項稅款名稱及金額，納稅義務人持憑向代收稅款銀行繳納後，其收據聯均應
交由納稅義務人收執，作為納稅憑證。本案應納稅款計為一○三、四○七元，與報關
行之收費總數並不相當，原告何以未發現實際繳納稅款金額與應納稅款不合，並向被
告機關主動陳報。又查公司及負責之大、小章為公司之印信，其蓋用理當極為審慎，
原告訴稱，當時公司蔡小姐忙於業務未發現發票影本不實，被騙於報關書類用印，核
與一般常理有違，何況原告以相同手法涉及繳驗偽造發票逃漏稅款案件計有四十多起
，其辯稱係報關人所為且不知情，顯係卸責之詞，殊不足採。(四)信用狀乃外匯銀行應
進口商之委託而開發之一種付款保證文件，而開狀銀行之存檔發票係由國外供應商直
接提供，原告辯稱：「．．．若．．．有意低報．．．理應當於提供銀行之預估發票
即行變造，始能形成一體．．．」乙節，核與國際貿易實務不符，核不足採。又行政
罰與刑罰性質不同，構成要件有別，海關緝私條例之處分對象為進口商貨物之報運人
，報運人報運貨物進口，如涉有違法虛報情事且有過失，即應受罰，又海關緝私條例
第三十七條所保護之法益主要係要求納稅義務人（報運人）誠實申報，以維護正常之
貿易行為。本案原告既為報運貨物進口之納稅義務人，且經查明有繳驗偽造發票及未
依規定申報等違法事證，即已構成海關緝私條例第三十七條第一項之處分要件，自應
依該條例論處。(五)誠實申報係每一納稅義務人應盡之義務，原告以進口貿易為業，對
於報關人之選任及其業務執行之監督，應盡相當之注意義務，以避免違反法令規定。
矧原告以相同手法涉及繳驗偽造發票逃漏稅款案件達四十多筆，其辯稱係報關人所為
，且不知情，顯係事後卸責飾詞，殊不足採；又其對於報關人之選任及業務之執行疏
於注意監督，顯有過失，揆諸司法院大法官會議釋字第二七五號解釋意旨，即應依法
論處，與政府主管機關之審查監督功能無涉。綜上所述，原告所稱各點核與事實不符
，尚不足採。被告所重為之處分並無違誤，訴願決定及再訴願決定，遞予維持於法尚
無不合，原告起訴意旨經核無理由，應予駁回。
據上論結，本件原告之訴為無理由，爰依行政訴訟法第二十六條後段，判決如主文。
中    華    民    國     八十九      年      五      月     二十五      日
                    行 政 法 院 第 二 庭
                                審 判 長 評  事      陳  石  獅
                                         評  事      彭  鳳  至
                                         評  事      黃  合  文
                                         評  事      林  茂  權
                                         評  事      王  立  杰
右  正  本  證  明  與  原  本  無  異
                                         法院書記官  蘇  金  全
中    華    民    國     八十九      年      五      月     二十九      日


司法院資訊處製作；財團法人民間司法改革基金會備份。
